臺灣臺中地方法院刑事判決　　　　　　　100年度易字第590號
公　訴　人　臺灣臺中地方法院檢察署檢察官
被　　　告　SUTARTI中.
上列被告因違反入出國及移民法等案件，經檢察官提起公訴（10
0年度偵字第2326號），本院判決如下：
    主    文
SUTARTI 共同未經許可入國，處有期徒刑月，如易科罰金，以
新臺幣壹仟元折算壹日。扣案之 SUSANAH名義之印尼國護照（張
貼SUTARTI照片壹張，護照號碼AP139439號）壹本、SUSANAH名義
之中華民國簽證（張貼SUTARTI照片壹張，簽證號碼100JKT05087
8號）壹本沒收，並於刑之執行完畢或赦免後，驅逐出境。
其餘被訴部分無罪。
    犯罪事實
一、SUTARTI （中文譯名：蘇答帝）係印尼國籍人，曾兩度在臺
    灣地區擔任監護工（前居留期間民國94年6月26日至96年5月
    12日；96年 7月30日至97年12月31日），於97年12月13日出
    境後，為求再度入境臺灣地區工作，竟與已成年之妹妹SUSA
    NAH （中文譯名：莎娜）及已成年之印尼國籍人「穆基努」
    ，共同基於未經許可進入中華民國國境之犯意聯絡，於99年
    10月4日，在印尼國，以印尼幣150萬盾之代價，透過「穆基
    努」之安排，以 SUSANAH名義申請印尼國之護照，再持以向
    我國外交部駐印尼臺北經濟貿易代表處申請簽證，通過該代
    表處之實質審查，而取得100年1月6日核發之簽證號碼100JK
    T050878號簽證，SUTARTI旋於100年1月19日搭機抵達臺灣桃
    園國際機場，並持上揭印尼國護照及中華民國簽證供查驗人
    員查驗入關，而未經許可進入中華民國國境。嗣 SUTARTI於
    100年1月20日，前往內政部入出國及移民署臺中市第一服務
    站申辦居留證時，經比對指紋系統查出其真實姓名身分為SU
    TARTI，並扣得SUSANAH名義之印尼國護照（張貼 SUTARTI照
    片1張，護照號碼 AP139439號）1本、SUSANAH名義之中華民
    國簽證（張貼SUTARTI照片1張，簽證號碼100JKT050878號）
    1本，因而查悉上情。
二、案經內政部入出國及移民署專勤事務第二大隊臺中市第一專
    勤隊報告臺灣臺中地方法院檢察署檢察官偵查起訴。
    理    由
一、證據能力部分：
（一）按被告以外之人於審判外之陳述，雖不符刑事訴訟法第15
      9條之1至之4等4條之規定，而經當事人於審判程序同意作
      為證據，法院審酌該言詞陳述或書面陳述作成時之情況，
      認為適當者，亦得為證據；當事人、代理人或辯護人於法
      院調查證據時，知有刑事訴訟法第158條第1項不得為證據
      之情形，而未於言詞辯論終結前聲明異議者，視為有前項
      之同意，同法第159條之5定有明文。本案所引用之供述證
      據，其性質屬於證人於審判外的陳述，而為傳聞證據，且
      查無符合刑事訴訟法第159條之1至之4等前4條之情形者，
      原雖無證據能力，然上開供述證據內容，業經本院審理時
      予以提示並告以要旨，且經檢察官及被告表示意見。當事
      人已知上述供述證據乃傳聞證據，而同意作為證據或未於
      言詞辯論終結前聲明異議，依上開規定，已擬制其同意作
      為證據，本院審酌上開供述證據作成時，並無人情施壓或
      干擾，亦無不當取供之情形，認為以之作為本案之證據亦
      屬適當，而有證據能力。
（二）除法律另有規定外，實施刑事訴訟程序之公務員因違背法
      定程序取得之證據，其有無證據能力之認定，應審酌人權
      保障及公共利益之均衡維護，刑事訴訟法第158之4定有明
      文。惟本案所引用之非供述證據，並無證據證明係實施刑
      事訴訟程序之公務員違背法定程序所取得，自應認均具有
      證據能力。
二、有罪部分：
（一）認定犯罪事實之證據及理由：
      上開犯罪事實，業據被告 SUTARTI於警詢、檢察官偵查及
      本院行準備程序、審理時坦承不諱。此外，並有被告於96
      年7月31日建檔之指紋卡片、100年1月20日以SUSANAH名義
      建檔之指紋卡片、外人居留資料查詢（外勞）－明細內容
      顯示畫面、旅客入出境紀錄查詢、個別查詢及列印詳細資
      料、SUSANAH 名義之印尼國護照（張貼被告照片，護照號
      碼 AP139439號）、SUSANAH名義之中華民國簽證（張貼被
      告照片，簽證號碼100JKT050878號）、外籍勞工專用居留
      案件申請表、SUSANAH 名義之在職證明書在卷可稽，本案
      事證明確，被告犯行，洵堪認定。
（二）核被告SUTARTI所為，係犯入出國及移民法第 74條之未經
      許可入國罪，被告與已成年之妹妹 SUSANAH及印尼國籍人
      「穆基努」間，有犯意聯絡及行為分擔，為共同正犯。爰
      審酌被告為圖再度入境臺灣地區工作，卻不思循正當途徑
      提出申請，以其妹妺名義申請印尼國之護照，再持以向我
      國外交部駐印尼臺北經濟貿易代表處申請簽證，通過該代
      表處之實質審查，而取得100年1月6日核發之簽證號碼100
      JKT050878號簽證後，於 100年1月19日搭機抵達臺灣桃園
      國際機場，而未經許可進入我國國境，犯罪動機及目的並
      非良善，且嚴重影響我國對外國人入境管理及國家安全，
      並斟酌被告犯罪手段尚稱平和，甫入境不久即為警方查獲
      ，且無積極證據證明有從事其他犯罪活動，所生危害尚非
      甚鉅，及被告犯後業已坦承犯行，態度尚稱良好等一切情
      狀，量處如主文所示之刑，並諭知易科罰金之折算標準，
      以示懲儆。扣案之 SUSANAH名義之印尼國護照（張貼被告
      照片 1張，護照號碼AP139439號）1本、SUSANAH名義之中
      華民國簽證（張貼被告照片1張，簽證號碼 100JKT050878
      號）1本，係被告與 SUSANAH共有，供上開犯罪所用之物，
      業據被告供陳在卷，爰依刑法第38條第1項第2款規定宣告
      沒收。被告為印尼國籍之外國人，且係以不正方法進入我
      國境，本不宜使其續留國境內，而影響國家安全，其既因
      本案受有期徒刑 3月之宣告者，爰依刑法第95條規定，諭
      知於刑之執行完畢或赦免後，驅逐出境。
三、無罪部分：
（一）公訴意旨另以：被告SUTARTI於99年10月4日，在印尼國，
      以印尼幣 150萬盾之代價，透過「穆基努」之安排，假冒
      其妹妹 SUSANAH的名義，申請印尼國之護照，再持向我國
      外交部駐印尼臺北經濟貿易代表處申請簽證，而取得 100
      年1月6日核發之100JKT050878號簽證，足以生損害於我國
      外交部對於簽證管理之正確性。SUTARTI於 100年1月19日
      搭機抵達臺灣桃園國際機場後，即持上揭不實之印尼國護
      照及中華民國簽證，供查驗人員查驗入關，足以生損害於
      內政部入出國及移民署對於入出境資料查核之正確性，因
      認被告另涉有刑法第216條行使第214條之使公務員登載不
      實文書罪嫌。
（二）按犯罪事實應依證據認定之，無證據不得認定犯罪事實；
      不能證明被告犯罪者，應諭知無罪之判決，刑事訴訟法第
      154條第2項、第301條第1項，分別定有明文。而認定犯罪
      事實所憑之證據，雖不以直接證據為限，間接證據亦包括
      在內，然而無論直接證據或間接證據，其為訴訟上之證明
      ，須於通常一般之人均不致有所懷疑，而得確信其為真實
      之程度者，始得據為有罪之認定，倘其證明尚未達到此一
      程度，而有合理之懷疑存在，而無從使事實審法院得有罪
      之確信時，即應由法院為諭知被告無罪之判決（最高法院
      76年臺上字第4986號判例參照）。次按刑法為國內法，採
      屬地主義以保護中華民國之法益為目的，其第 5條所稱本
      法於凡在中華民國領域外犯該條所列第 1款至第10款之罪
      適用之，雖兼採保護主義之立法，但其目的乃在確保我國
      刑法所應保護之法益，蓋該條上列各款之保護對象，於我
      國家之生存、財政金融及經濟之安定進步並國際信用，至
      有關係，其第 5款所指犯刑法第214條、第216條之罪，必
      須合於我刑法第 214條規定之要件，唯法文所稱公務員職
      務上所掌管之公文書，係指我國公務員（如駐外使、領館
      人員）所掌管之我國公文書而言，至於在我國境外使外國
      公務員在其職務上所掌之外國公文書為不實之登載，於我
      國之法益既無絲亳影響，且不在我刑法保護範圍之內，應
      由所在國家之法律加以保護處罰（最高法院69年度臺上字
      第2685號判例參照）；再按刑法第 214條所謂使公務員登
      載不實事項於公文書罪，須一經他人之聲明或申報，公務
      員即有登載之義務，並依其所為之聲明或申報予以登載，
      而屬不實之事項者，始足構成，若其所為聲明或申報，公
      務員尚須為實質之審查，以判斷其真實與否，始得為一定
      之記載者，即非本罪所稱之使公務員登載不實（最高法院
      73年臺上字第1710號判例參照），而「外交部及駐外館處
      受理簽證申請時，應衡酌國家利益、申請人個別情形及其
      國家與我國關係決定准駁；其有下列各款情形之一，外交
      部或駐外館處得拒發簽證：一、在我國境內或境外有犯罪
      紀錄或曾遭拒絕入境、限令出境或驅逐出境者。二、曾非
      法入境我國者。三、患有足以妨害公共衛生或社會安寧之
      傳染病、精神病或其他疾病者。四、對申請來我國之目的
      作虛偽之陳述或隱瞞者。五、曾在我國境內逾期停留、逾
      期居留或非法工作者。六、在我國境內無力維持生活，或
      有非法工作之虞者。七、所持護照或其外國人身分不為我
      國承認或接受者。八、所持外國護照逾期或遺失後，將無
      法獲得換發、延期或補發者。九、所持外國護照係不法取
      得、偽造或經變造者。十、有事實足認意圖規避法令，以
      達來我國目的者。十一、有從事恐怖活動之虞者。十二、
      其他有危害我國利益、公共安全、公共秩序或善良風俗之
      虞者。」，外國護照簽證條例第 12條第1項定有明文。又
      「持外國護照申請簽證，應填具簽證申請書表，並檢具有
      效外國護照及最近 6個月內之照片，送外交部或駐外使領
      館、代表處、辦事處或其他經外交部授權機構（以下簡稱
      駐外館處）核辦。」「外交部及駐外館處得要求申請人面
      談、提供旅行計畫、親屬關係證明、健康檢查合格證明、
      無犯罪紀錄證明、財力證明、來我國目的證明、在我國之
      關係人或保證人資料及其他審核所需之證明文件。」，外
      國護照簽證條例施行細則第 5條第1項、第3項，亦定有明
      文。依前揭規定可知，外國人民申請進入臺灣地區，其申
      請入境之身分、事由是否屬實，主管機關之外交部及駐外
      館處應為實質審查，以判斷其真實與否，並非一經聲明，
      即有登載之義務。
（三）經查，被告SUTARTI堅稱其係取得其妹妹SUSANAH的同意後
      ，才透過「穆基努」的安排，以 SUSANAH的名義申請印尼
      國之護照，再持向我國外交部駐印尼臺北經濟貿易代表處
      申請簽證，而取得 100年1月6日核發之100JKT050878號簽
      證，就被告以 SUSANAH名義申請印尼國護照部分，因屬在
      我國境外使外國公務員在其職務上所掌之外國公文書為不
      實之登載，並不在我國刑法保護範圍之內，揆諸上開說明
      ，並不該當刑法第 214條之使公務員登載不實文書罪名，
      其持該印尼國護照，向我國外交部駐印尼臺北經濟貿易代
      表處申請簽證及於入境時持該印尼國護照供我國護照查驗
      人員查驗入關，亦不該當刑法第216條行使第214條之使公
      務員登載不實文書罪名。又就被告向我國外交部駐印尼臺
      北經濟貿易代表處申請簽證部分，因該代表處有實質審查
      權，就被告申請進入臺灣地區，其申請入境之身分、事由
      等是否屬實，應為實質審查，以判斷其真實與否，故被告
      通過該代表處之實質審查而核發簽證，雖有不實之處，揆
      諸上開說明，亦不該當刑法第 214條之使公務員登載不實
      文書罪名，其於入境時持該簽證供我國護照查驗人員查驗
      入關，亦不該當刑法第216條行使第214條之使公務員登載
      不實文書罪名。此外，本院復查無其他積極證據足資證明
      被告有何公訴人所指之刑法第216條行使第214條之使公務
      員登載不實文書行為，核屬不能證明被告犯罪，自應就此
      部分諭知被告無罪之判決。
據上論斷，依刑事訴訟法第299條第1項前段、第301條第1項，入
出國及移民法第 74條，刑法第11條前段、第28條、第41條第1項
前段、第38條第1項第2款、第95條，判決如主文。
中    華    民    國   100    年    4     月    20    日
                  刑事第二庭  法  官  陳  得  利
以上正本證明與原本無異。
如不服本判決應於收受判決後10日內向本院提出上訴書狀，並應
敘述具體理由；其未敘述上訴理由者，應於上訴期間屆滿後20日
內向本院補提理由書（均須按他造當事人之人數附繕本）「切勿
逕送上級法院」。
                              書記官  吳  慕  先
中    華    民    國   100    年    4     月    20    日
附錄本案論罪科刑法條全文：
入出國及移民法第74條
未經許可入國或受禁止出國處分而出國者，處 3年以下有期徒刑
、拘役或科或併科新臺幣9萬元以下罰金。